【裁判字號】    92,自,98
【裁判日期】    920718
【裁判案由】    誣告
【裁判全文】
臺灣臺北地方法院刑事判決                            九十二年度自字第九八號
    自  訴  人  甲○○  男  七.
    被      告  乙○○  男  六.
                丙○○
右列被告因誣告等案件，經自訴人提起自訴，本院判決如左：
    主  文
乙○○、丙○○被訴誣告、誹謗部分均無罪。被訴違反公平交易法部分均不受理。
    理  由
一、自訴意旨詳如附件自訴狀影本所載。
二、無罪部分：
  (一)按犯罪事實應依證據認定之，無證據不得推定其犯罪事實；又不能證明被告犯罪
    者，應諭知無罪之判決，刑事訴訟法第一百五十四條、第三百零一條第一項分別
    定有明文。次按誣告罪之成立，以意圖他人受刑事或懲戒處分，向該管公務員誣
    告為要件，又誹謗罪之成立，以意圖散布於眾，而指摘傳述足以毀損他人名譽之
    事者為要件。
  (二)本件自訴人認被告乙○○、丙○○涉有刑法第一百六十九條第一項之誣告罪嫌及
    第三百十條第一項誹謗罪嫌，無非係以：被告二人之女兒訂於民國八十八年十一
    月二十七日結婚，其前一晚住被告位於台北市○○區○○路二七八巷五七弄二八
    之三號四樓住處，隔天中午其喝完喜酒即回台東，嗣被告丙○○打電話告知結婚
    禮金被竊，要其至台北市政府警察局信義分局刑事組按指紋卡並製作筆錄，被告
    二人認其有竊盜嫌疑等指訴，為其主要論據。訊據被告乙○○、丙○○堅決否認
    有何誣告及誹謗犯行，被告乙○○辯稱：其沒有懷疑自訴人竊盜，當天其去上班
    ，也沒有前往台北市政府警察局信義分局刑事組等語；被告丙○○辯稱：因喜宴
    當天從餐廳返家後，發現家裡遭小偷，其就報案，分局派人來採指紋，警員問昨
    天家裡有哪些人，其就告訴警員，警員即跟其說請當天住在家中的人都按指紋，
    當天住在其家中的有其與其表姐、自訴人等，都有按指紋，其沒有認為自訴人是
    嫌疑犯，也沒有向警員誣告自訴人等語。
  (三)經查，被告丙○○於八十八年十一月二十七日晚間十時三十分許因發生住宅失竊
    ，歹徒（人數不詳）以闖空門方式侵入行竊，向台北市政府警察局信義分局五分
    埔派出所報案乙情，有台北市政府警察局信義分局九十二年六月十三日函附卷可
    稽，雖該局五分埔派出所於九十年九月十七日因遭納莉風災，所內文件已被水患
    淹沒，無法提供相關報案資料，惟由上述函文所附刑案紀錄查詢結果之電腦資料
    可知，被告丙○○於八十八年十一月二十七日下午二時三十分發
    於同日晚間十時三十分許向台北市政府警察局五分埔派出所報案，嫌疑人「不詳
    」，研判犯罪方式係趁人不在闖空門等情，足見該竊盜案犯罪嫌疑人不詳，是被
    告等所辯沒有誣告自訴人等語，堪予採信，自訴人認被告等涉犯誣告、誹謗罪嫌
    ，尚嫌無據。此外，復查無其他積極證據足證被告等有自訴人指摘之誣告、誹謗
    犯行，依首揭說明，不能證明被告二人犯罪，自應為無罪判決之諭知。
三、不受理部分：
  (一)按犯罪之被害人得提起自訴，刑事訴訟法第三百十九條第一項前段固定有明文；
    惟此之被害人係指犯罪之直接被害人而言（司法院院字第一三二四號解釋參照）
    。
  (二)本件自訴人自訴被告乙○○、丙○○違反公平交易法案件，惟公平交易法相關規
    定所保護者，著重公共利益、競爭利益對於獨占等地位濫用之監督，其重點在制
    度保障，而非個別保障，所侵害者，為社會法益，直接被害人係社會，自訴人並
    非直接被害人，依法即不得提起自訴，爰諭知不受理之判決。
據上論斷，應依刑事訴訟法第三百三十四條、第三百四十三條、第三百零一條第一項
，判決如主文。
中      華      民      國    九十二    年      七      月     十八     日
                                    臺灣臺北地方法院刑事第七庭
                                        法  官  蕭 清 清
右正本證明與原本無異。
如不服本判決，應於判決送達後十日內，向本院提出上訴狀。
                                        書記官  劉 麗 英
中      華      民      國    九十二    年      七      月     二十三    日


司法院資訊處製作；財團法人民間司法改革基金會備份。
